【裁判字號】    95,易,907
【裁判日期】    950928
【裁判案由】    毒品危害防制條例
【裁判全文】
臺灣臺北地方法院刑事判決               95年度易字第907號
公  訴  人  臺灣臺北地方法院檢察署檢察官
被      告  乙○○
上列被告因毒品危害防制條例案件，經檢察官聲請簡易判決處刑
（95年度偵字第6031號），本院受理後（95年度簡字第1069號）
認不宜逕以簡易判決處刑，而改依通常程序審理，並判決如下：
    主  文
乙○○持有第一級毒品，累犯，處有期徒刑肆月，如易科罰金，
以參佰元折算壹日。扣案之第一級毒品海洛因壹包（淨重零點零
壹公克），沒收銷燬之；另扣案之空塑膠空袋壹個沒收。
    事  實
一、乙○○曾於民國82年間，因違反麻醉藥品管理條例等案件，
    經臺灣高等法院於83年 6月27日以83年度上訴字第1705號分
    別判處有期徒刑5月（安非他命部分）、2年10月（藥事法部
    分），合併應執行有期徒刑 3年。其另於83年間，因違反肅
    清煙毒條例案件，經臺灣士林地方法院於83年12月18日以83
    年度訴字第305號判處有期徒刑 3年6月確定。並與前開之罪
    刑，合併定應執行有期徒刑6年2月。其又因違反肅清煙毒條
    例及偽造文書案件，經臺灣雲林地方法院於94年9月2日以84
    年度訴字第415號分別判處有期徒刑3年3月及6月，合併定其
    應執行有期徒刑3年5月。復再與前開罪刑，合併應其應執行
    有期徒刑9年7月，於93年 5月14日縮短刑期假釋期滿未被撤
    銷視為已執行完畢。
二、詎乙○○竟仍不知悔改，明知海洛因係毒品危害防制條例公
    告禁止持有之第一級毒品，任何人均不得擅自持有之。竟基
    於持有第一級毒品海洛因之犯意，於94年 9月10日某時，自
    不詳管道取得第一級毒品海洛因 1包（淨重0.01公克，聲請
    簡易判決處刑書誤載為 0.1公克），並持有之。嗣為警於同
    日下午 5時10分許，在臺北市大同區○○○路251號6樓臨檢
    時，經乙○○之同意，而對其身體進行搜索，當場在其所穿
    著之左腳鞋子內扣得海洛因1包（淨重0.01公克）。
三、案經臺北縣政府警察局永和分局報告臺灣臺北地方法院檢察
    署檢察官偵查後聲請簡易判決處刑。
    理  由
一、認定本件犯罪事實所依憑之證據及理由:
    訊據被告乙○○固坦承於前揭查獲時、地，經其自願同意受
    搜索後，員警在其所穿著之左腳鞋子內起出扣案之第一級毒
    品海洛因一包之事實不諱，惟矢口否認有何持有第一級毒品
    之犯行，並辯稱: 查獲當天伊搭綽號「白猴」男子的車輛，
    因那天下雨，「白猴」請伊至查獲地6樓找一位綽號「檳榔
    」
    之人收款，伊下車時踩到水，鞋子濕掉，「白猴」將鞋子借
    給伊穿，伊不知道裡面有毒品云云。惟查:
  (一)被告於94年9月10日下午5時10分許，在臺北市大同區○○區
    ○路251號6樓，遇臺北縣永和分局秀朗派出所員警丁○○、
    甲○○二人在該處臨檢時，自願同意受員警搜索其身體，員
    警並在其當時所穿著之左鞋內起出扣案之毒品 1包，以及該
    包毒品經送請法務部調查局鑑定結果，確含有第一級毒品海
    洛因成份等情，業據被告坦承不諱，並經證人丁○○結證在
    案（參本院95年 9月21滲審判筆錄），復有經被告簽名之自
    願受搜索同意書、臺北縣政府警察局永和分局搜索、扣押筆
    錄、永和分局扣押物品收據、扣押物品目錄表、搜索現場照
    片7張（參毒偵字第 1992號卷第13-17頁、31-34頁）及法務
    部調查局95年2月9日調科壹字第020007713號鑑定通知書（
    參毒偵字第3358號卷第21頁）等在卷可稽。參以被告已有多
    次施用第一級毒品海洛因之前科，此有臺灣高等法院被告前
    案紀錄表可稽，足認被告對於第一級毒品海洛因應有辨識之
    能力。是被告持有第一級毒品海洛因之事實，至為明確。
  (二)被告雖執上詞置辯，但查: 被告供稱「白猴」為52年次名喚
    「丙○○」之男子，惟並未提供其確實之年籍資料供本院查
    證。本院爰依職權查詢臺灣地區50─60年次名喚「丙○○」
    之戶籍資料，計只找出一名53年次，家住台中之丙○○，此
    有個人基本資料查詢結果在卷可按（參本院卷），經通知該
    「丙○○」提供其最新之照片及身分證影本，於本院審理中
    並提示予被告辨識，經被告當庭確認並非其所指之「白猴」
    。且質之當時前往臨檢而查獲本案之員警即證人丁○○於本
    院審理結證: 被告說鞋子是白猴的，並說白猴在樓下等他，
    但我們與被告一起下樓沒有看到，在附近一百公尺內找，也
    都沒有看到等語（參本院95年 9月21日審判筆錄）。因此，
    是否確有被告所指名喚「丙○○」綽號「白猴」之男子，非
    無疑問。果確有其人，則該名男子既係委託被告代為收款，
    理當在樓下靜候被告下樓方是。但員警下樓時卻未見其人。
    再者，縱被告真於下車時踩到水，而弄溼鞋子，但依一般社
    會經驗，基於衛生上之要求，並不會隨意將自己的鞋子借與
    他人使用，況被告只是受託至六樓找一位綽號「檳榔」之男
    子收款，不須多少時間即可返回車上，當無換鞋之急切必要
    。又該雙鞋上內藏放有扣案之毒品，果該鞋是「白猴」所有
    ，毒品是「白猴」所藏放，「白猴」將鞋借予被告穿著時，
    為保毒品之清潔，亦理應先行取出始合常理，斷無仍藏放鞋
    中，任令被告用腳踩踏之可能。復且，扣案之毒品係直接放
    至於鞋內，並未掀開鞋墊藏放於鞋墊下，而該毒品又以塑膠
    夾鍊袋包裝，夾鍊袋之開口處有可以互相扣住之凸起，被告
    穿鞋時，理應有所感覺，何以未曾脫下檢查，並向「白猴」
    反應，而直接穿著上樓。是綜合上開各項理由，本院認被告
    上開所供均不合常理，應為其事後卸責之詞，不足採信。
  (三)綜上，本件被告持有海洛因之犯行，事證明確，洵堪認定，
    應依法論科。
二、論罪科刑理由:
  (一)被告行為後，刑法於94年1月7日修正通過，於94年2月2日公
    布，並於95年7月1日施行。按行為後法律有變更者，適用行
    為時之法律，但行為後之法律有利於行為人者，適用最有利
    於行為人之法律，現行刑法第2條第1項訂有明文。經查:
  (1)本件被告行為時之刑法第41條第1項前段規定：犯最重本刑
    為5年以下有期徒刑以下之刑之罪，而受6個月以下有期徒刑
    或拘役之宣告，因身體、教育、職業、家庭之關係或其他正
    當事由，執行顯有困難者，得以1元以上3元以下折算 1日，
    易科罰金。參酌被告行為時之修正前罰金罰鍰提高標準條例
    第2條前段（現已刪除）規定，就其原定數額提高為100倍折
    算1日，則本件被告行為時之易科罰金折算標準，應以銀元3
    百元折算1日，經折算為新臺幣後，應以新臺幣900元折算為
    1一日。而修正後之刑法第41條第1項前段則規定：犯最重本
    刑為5年以下有期徒刑以下之刑之罪，而受6個月以下有期徒
    刑或拘役之宣告者，得以新臺幣1000元、2000元或3000元折
    算 1日，易科罰金。比較新、舊法結果，以舊法之規定，較
    有利於被告。
  (2)又刑法47條累犯之規定修正為第47條第 1項，且限於受有期
    徒刑之執行完畢後 5年內故意再犯有期徒刑以上之罪者。本
    件被告係於受有期徒刑之執行完畢後 5年內再故意犯有期徒
    刑以上之罪，是不論依修正前之刑法第47條，或修正後之刑
    法第47條第 1項之規定，均構成累犯。因此，被告行為時之
    舊法對其並無不利之情形。
  (2)綜合上述各條文修正前、後之比較，揆諸前揭最高法院95年
    第8次決議及修正後刑法第 2條第1項前段、後段規定之「從
    舊、從輕」原則，自應適用被告行為時之法律，即修正前刑
    法第41條第1項前段、第 47條及修正前罰金罰鍰提高標準條
    例第2條規定，予以論處。
  (二)按海洛因係屬毒品危害防制條例第2條第2項第 1款所規定之
    第一級毒品。是被告持有第一級毒品海洛因，核係犯毒品危
    害防制條例第11條第 1項之持有第一級毒品罪。被告曾於82
    、83年間，分別因違反麻醉藥品管理條例、藥事法、肅清煙
    毒條例、偽造文書等案件，經臺灣高等法院、臺灣士林地方
    法院、臺灣雲林地方法院分別判處有期徒刑 2年10月、有期
    徒刑5月、有期徒刑3年6月、有期徒刑3年3月及6月，經合併
    定其應執行有期徒刑9年7月，於93年 5月14日縮短刑期假釋
    期滿未被撤銷視為已執行完畢（詳如事實欄所述），並有臺
    灣高等法院被告前案紀錄表在卷可稽，其於受有期徒刑之執
    行完畢後 5年內再犯本件有期徒刑以上之罪，為累犯，應依
    法加重其刑。爰審酌被告明知法令明文禁止持有第一級毒品
    海洛因，竟仍持有之，犯後復藉詞卸責之態度，並斟酌其犯
    罪之動機、手段、所生危害等一切情狀，量處如主文所示之
    刑，並諭知易科罰金之折算標準。扣案之第一級毒品海洛因
    1 包（淨重0.01公克），係屬查獲之第一級毒品，不問屬於
    犯人與否，爰依毒品危害防制條例第18條第 1項前段沒收銷
    燬之；又上開毒品係以1 個塑膠袋包裝（重0.22公克），該
    塑膠袋既係用於包裹毒品，防其裸露、潮濕，便於攜帶，亦
    係供本案犯罪所用之物，且係屬被告所有，並已與毒品析離
    ，爰併依刑法第38條第1項第2款規定宣告沒收。
據上論斷，應依刑事訴訟法第452條、第299條第 1項前段，毒品
危害防制條例第11條第1項、第18條第1項前段，刑法第11條前段
、第2條第1項前段、修正前刑法第41條第1項前段、第38條第1項
第2款，修正前罰金罰鍰提高標準條例第2條，判決如主文。
本案經檢察官陳焜昇到庭執行職務
中    華    民    國    95    年    9     月    28    日
                  刑事第四庭  審判長法  官  劉慧芬
                                    法  官  郭惠玲
                                    法  官  李桂英
上正本證明與原本無異。
如不服本判決，應於判決送達後10日內，向本院提出上訴狀。
                                    書記官  黃鈴容
中    華    民    國    95    年    9     月    28    日
附錄本案論罪科刑法條：
毒品危害防制條例第11條第1項:
持有第一級毒品者，處 3 年以下有期徒刑、拘役或新臺幣 5 萬
元以下罰金。


司法院資訊處製作；財團法人民間司法改革基金會備份。
